臺灣高等法院刑事裁定
109年度抗字第1147號
抗  告人即
再審聲請人  詹大為



上列抗告人即再審聲請人因聲請再審案件，不服臺灣臺北地方法
院中華民國109年6月16日裁定（109年度聲再字第11號），提起
抗告，本院裁定如下：
    主  文
抗告駁回。
    理  由
一、按「有罪之判決確定後，有下列情形之一者，為受判決人之
    利益，得聲請再審：…三、受有罪判決之人，已證明其係被
    誣告者。…」、「前項第1款至第3款及第5款情形之證明，以
    經判決確定，或其刑事訴訟不能開始或續行非因證據不足者
    為限，得聲請再審。」刑事訴訟法第420條第1項第3款、第2
    項定有明文。又再審是為確定判決認定事實錯誤而設之救濟
    程序，與非常上訴程序是為糾正確定判決法律上錯誤者有別
    ，確定判決適用法律錯誤，屬非常上訴範疇，尚非聲請再審
    所得救濟。再者，非常上訴旨在糾正法律上之錯誤不同，故
    如確定判決違背法令，雖可依非常上訴之方法謀求救濟，要
    不能據為聲請再審之理由，而所謂違背法令，係指顯然違背
    法律明文所定者及其審判程序或判決援用之法令有所違背者
    而言（最高法院84年度台非第98號判決、104年度台抗字第5
    08號裁定參照）。申言之，倘指摘原確定判決適用法律錯誤
    ，並非聲請再審所得救濟。 　　
二、原裁定以：本件聲請人即受判決人即抗告人詹大為(下稱抗
    告人)固具狀就首揭確定判決聲請再審，惟遍觀抗告人之聲
    請內容，並無具體指明前開確定判決究竟有何符合刑事訴訟
    法第420條第1項第1款至第6款、第421條所定得聲請再審之
    事由，聲請人復未提出任何新事實或新證據以供原審審酌。
    且聲請人雖援引司法院院字第1922號、第130號解釋及最高
    法院23年抗字第485號判例、91年度台上字第2951號判決意
    旨，並似質疑刑法第135條第1項、第140條第1項前段及第55
    條之規定，惟亦無表明該等法律見解及法律規定，與其聲請
    再審之事由有何關聯，即逕依刑事訴訟法第420條第1項第3
    款、第2項規定聲請再審，自難認有據。是本件再審聲請為
    無理由，應予駁回等語。
三、本院查：抗告人以刑事聲請再審狀第1頁明確援引，其對原
    審法院101年簡上字第217號確定判決，依刑事訴訟法第420
    條第1項第3款、第2項規定提起聲請再審事(見原審卷第7頁
    首2至4行所載)。而刑事訴訟法第420條第1項第3款所定「受
    有罪判決之人，已證明其係被誣告者。」，從而，以上開條
    款聲請再審者，依同條第2項提出其受誣告之相關證明，以
    經判決確定，或其刑事訴訟不能開始或續行非因證據不足者
    為限，始得聲請再審（最高法院78年度台抗字第335號裁定
    意旨可參），然查，不論刑事聲請再審狀、或刑事抗告狀均
    未記載其被誣告事之相關證明，如告訴人犯誣告罪之確定判
    決，或告訴人犯誣告案件之刑事訴訟不能開始或續行非因證
    據不足之證明，是本件再審之聲請，即非適法之再審事由，
    又抗告人於再審聲請狀或刑事抗告狀，一再指摘原確定判決
    適用法律錯誤，除原裁定所記載外，刑事抗告狀再載述25年
    上字第116號、50年台上字第451號、91年台上字第2951號、
    92年台上字第1543號裁判意旨，均指摘原確定判決不應適用
    刑法第140條第1項前段規定云云，均係指摘原確定判決適用
    法律錯誤，揆諸上開說明，顯非再審所得救濟。是本件抗告
    人再審之聲請，顯然與法不合，原裁定雖以再審之聲請無理
    由予以駁回，惟結論經核無不合，抗告意旨再援引上述最高
    法院判決、判例，指摘原確定判決法律適用錯誤云云，顯非
    再審得以救濟，是本件抗告為無理由，應予駁回。
四、末按109年1月8日修正公布，同月10日施行之刑事訴訟法增
    訂第429條之2前段規定，聲請再審之案件，除顯無必要者外
    ，應通知聲請人及其代理人到場，並聽取檢察官及受判決人
    之意見。其立法意旨係為釐清聲請再審是否合法及有無理由
    ，故除顯無必要者外，如依聲請意旨，從形式上觀察，聲請
    顯有理由而應裁定開始再審；或顯無理由而應予駁回，例如
    提出之事實、證據，一望即知係在原確定判決審判中已提出
    之證據，經法院審酌後捨棄不採，而不具備新規性之實質要
    件，並無疑義者；或顯屬程序上不合法且無可補正，例如聲
    請已逾法定期間、非屬有權聲請再審之人、對尚未確定之判
    決為聲請、以撤回或法院認為無再審理由裁定駁回再審聲請
    之同一原因事實聲請再審等，其程序違背規定已明，而無需
    再予釐清，且無從命補正，當然無庸依上開規定通知到場聽
    取意見之必要，庶免徒然浪費有限之司法資源（最高法院10
    9年度台抗字第263號裁定意旨參照）。依上開說明，可知從
    形式上觀察，本件聲請意旨顯與法不合而應予駁回，自無通
    知再審聲請人到場聽取意見之必要，是本件無通知抗告人到
    場聽取意見之必要，併此敘明。
五、據上論斷，應依刑事訴訟法第412條，裁定如主文。
中　　華　　民　　國　　109 　年　　7 　　月　　27　　日
　                刑事第二十一庭審判長法　官　許宗和
  　                                  法　官　黃玉婷
    　                                法　官　黃惠敏
以上正本證明與原本無異。
不得再抗告。
                                      書記官　吳錫欽
中　　華　　民　　國　　109 　年　　7 　　月　　29　　日